臺灣宜蘭地方法院刑事判決　　　　　　　 96年度易字第200號
公　訴　人　臺灣宜蘭地方法院檢察署檢察官
被　　　告　甲○○
上列被告因竊盜案件，經檢察官提起公訴（94年度偵字第3146號）
，本院判決如下：
    主  文
甲○○犯竊盜罪，處有期徒刑肆月，如易科罰金，以銀元佰元
即新臺幣玖佰元折算壹日。
    事  實
一、甲○○意圖為自己不法之所有，自民國94年10月間起，在中
    華民國所有，而由財政部國有財產局所管理之宜蘭縣三星鄉
    ○○○段八王圍小段197之1地號土地（下稱系爭土地），面
    積佔0.1667公頃上，利用不知情之挖土機及貨運車司機，盜
    採共計約1千立方公尺之土石。嗣於同年月20日上午警方接
    獲民眾報案後，於同日上午9時20分許趕抵現場，並發現有
    土石遭盜採之現象，始知上情。
二、案經宜蘭縣警察局三星分局報由臺灣宜蘭地方法院檢察署檢
    察官偵查起訴。
    理  由
一、訊據被告甲○○矢口否認涉有竊盜犯行，辯稱：因為伊有在
    系爭土地上面堆放砂石、放機具及種農作物，使用面積約2
    公頃，所以伊向國有財產局申請租用，但94年3月間，國有
    財產局先核准租伊6分多的地，其餘部分國有財產局還沒有
    核准，國有財產局於94年5月5日發函要伊把原本堆放的砂石
    還有機具先行清除，否則他們就不會核准，所以伊才找人去
    請陳添喜來清除該地上面的雜草、雜木，伊並沒有在該地盜
    挖砂石云云。惟查：
  (1)被告認證人陳素足受僱於吳軍港董事長，故其於偵查中之證
    述無證據能力云云。惟證人陳素足於偵查中之證述業經具結
    ，且無顯不可信之狀況，被告亦不能指出有何不可信之情形
    ，應有證據能力。而證人即目擊證人陳素足於偵查中證稱：
    第一次（94年10月18日）去時，是在下午3、4時許，有看到
    2 部挖土機及1部貨運車，當時該2部挖土機都在作業，有將
    地上挖起來的東西放在貨運車上。隔日上午8時，其又至現
    場，看到2部挖土機在該處挖土，但此次未見貨車。被告雖
    有在現場堆砂石，但上開二次所見並非之前已堆置之砂石，
    因現場已被挖了一大坑，他們是往下挖的等語（詳偵查卷第
    61 頁）。又證人即財政部國有財產局臺灣北區辦事處宜蘭
    分處第一股技佐林昱岑亦證稱：其看到未出租給被告之197
    之1地號土地上有怪手在作業，且地上有向下挖的坑洞，總
    計被盜挖有約1千立方米的砂石，伊不認為當天看到向下挖
    取的部分，是要清除雜草及雜木，如果只是單純要清除雜草
    及雜木，高度應該要與路面等高，才方便他耕作，但他卻不
    是與路面等高，反而是向下挖等語，並提出拍攝現場遭盜挖
    土石之照片6張附卷可憑（詳偵卷第68、69頁），足證被告
    確有在系爭土地往下挖取砂石之事實。
  (2)再被告盜採砂石約1千立方公尺，面積佔0.1667公頃之事實
    ，亦據財政部國有財產局臺灣北區辦事處宜蘭分處會同宜蘭
    縣政府、宜蘭縣警察局三星分局派員會勘；及臺灣宜蘭地方
    法院檢察署檢察事務官會同被告、財政部國有財產局臺灣北
    區辦事處、宜蘭縣警察局三星分局及宜蘭縣羅東地政事務所
    派員勘驗明確，並分別製有會勘紀錄（詳警卷第30頁）。與
    勘驗筆錄、複丈成果圖及照片7幀可稽（詳偵卷第49、51、5
    3至56頁）
  (3)被告雖辯稱：有請陳添喜來清除該地上面的雜草、雜木云云
    。但查證人陳添喜於警詢中陳稱：系爭土地及1477地號週邊
    土地，其僱請劉文彥、黃傳旺、朱宏彬駕駛挖土機，於94年
    10月20日8時開始僱請等語（詳警卷第5頁）；又於偵查中陳
    稱：於94年10月20日有找3人開怪手至系爭土地上整地，但
    之前系爭土地上挖取砂石之怪手及砂石車非其找的等語（詳
    偵卷第88、89頁），僅能證明被告係於94年10月20日僱請陳
    添喜，再由陳添喜僱請劉文彥、黃傳旺、朱宏彬駕駛挖土機
    清除該地上面的雜草、雜木之事實。惟系爭土地上之砂石在
    94年10月20日前即已遭挖採之事實，業如前陳素足之證述，
    是陳添喜之陳述，尚不足為被告有利之認定。
  (4)綜上所述，被告甲○○所辯，均屬卸責之詞，不足採信。本
    件事證明確，被告犯行應堪認定。
二、查被告於行為後，刑法及刑法施行法業於94年2月2日經總統
    修正公布，並自95年7月1日施行（下稱修正後刑法），是參
    酌最高法院95年5月23日刑事庭第8次會議決議，修正後刑法
    第2條第1項之規定，係規範行為後法律變更所生新舊法律比
    較適用之準據法，於修正後刑法施行後，應適用修正後刑法
    第2條第1項之規定，為「從舊從輕」之比較。另於比較時應
    就罪刑有關之共犯、未遂犯、想像競合犯、牽連犯、連續犯
    、結合犯，以及累犯加重、自首減輕暨其他法定加減原因（
    如身分加減）與加減比例等一切情形，本於統一性及整體性
    原則，綜其全部罪刑之結果而為比較。從而，本案涉及法律
    變更之部分，經附表所示比較修正前後刑法之相關規定結果
    ，因修正後刑法並未較有利於被告，爰依修正後刑法第2條
    第1項之規定，適用被告行為時之修正前刑法，先此敘明。
三、核被告之所為，係犯修正前刑法第320條第1項之竊盜罪。而
    被告利用不知情之挖土機及貨運車司機盜採砂石，為間接正
    犯。爰審酌被告未經許可，盜採砂石達約1千立方公尺，事
    後否認犯行，及動機、目的、手段、智識程度等一切情狀，
    量處如主文所示之刑，並諭知易科罰金之折算標準。
四、據上論斷，應依刑事訴訟法第299條第1項前段，修正前刑法
    第320條第1項、第41條第1項前段，罰金罰鍰提高標準條例
    第1條前段、修正前罰金罰鍰提高標準條例第2條，現行法規
    所定貨幣單位折算新臺幣條例第2條，判決如主文。
本案經檢察官沈念祖到庭執行職務
中　　華　　民　　國　　96　　年　　6 　　月　　15　　日
                  刑事第二庭  法  官  張育彰
以上正本證明與原本無異。
如不服本判決，應於送達後10日內，向本院提出上訴狀（應附繕
本）。
                              書記官　林慶生
中　　華　　民　　國　　96　　年　　6 　　月　　20　　日
附錄科刑法條：
中華民國刑法第320條第1項
意圖為自己或第三人不法之所有，而竊取他人之動產者，為竊盜
罪，處五年以下有期徒刑、拘役或五百元以下罰金。
附表：
┌───┬───────┬────────┬──────┐
│比較  │修正前刑法    │修正後刑法      │依從舊從輕原│
│法條  │              │                │則之比較結果│
├───┼───────┼────────┼──────┤
│刑法第│依罰金罰鍰提高│依刑法施行法第一│同上        │
│三百二│標準條例第一條│條之一第一項、第│            │
│十條第│前段規定，五百│二項提高三十倍，│            │
│一項  │元銀元得提高至│最高可處新臺幣一│            │
│      │十倍，最高可處│萬五千元        │            │
│      │銀元五千元即新│                │            │
│      │臺幣一萬五千元│                │            │
├───┼───────┼────────┼──────┤
│刑法第│依修正前罰金罰│如易科罰金，以新│同上        │
│四十一│鍰提高標準條例│臺幣一千元、二千│            │
│條第一│第二條規定，易│元或三千元折    │            │
│項前段│科罰金數額提高│算一日          │            │
│      │為一百倍，如易│                │            │
│      │科罰金，以銀元│                │            │
│      │三百元即新臺幣│                │            │
│      │九百元折算一日│                │            │
├───┴───────┴────────┴──────┤
│本案依法比較主刑及易刑處分等規定，修正後刑法皆未較有利│
│於被告，是本案經綜合比較，自應一體適用被告行為時之修正│
│前刑法。                                              │
└───────────────────────────┘
